【裁判字號】    90,訴,2339
【裁判日期】    901026
【裁判案由】    殺人未遂
【裁判全文】
台灣台中地方法院刑事判決                          九十年度訴字第二三三九號
    公  訴  人  臺灣台中地方法院檢察署檢察官
    被      告  甲○○
    指定辯護人  本院公設辯護人丙○○
右列被告因殺人未遂等案件，經檢察官提起公訴（九十年度偵字第一三九一五號），
本院判決如左：
    主      文
甲○○以加害生命之事，恐嚇他人致生危害於安全，累犯，處有期徒刑肆月，扣案張
貼之恐嚇字條「是慢慢的死」、「二樓之二二來殺你」字條貳張沒收。又殺人未遂，
累犯，處有期徒刑陸年。扣案之藍波刀壹支沒收。應執行有期徒刑陸年貳月，扣案張
貼之恐嚇字條「是慢慢的死」、「二樓之二二來殺你」字條貳張及藍波刀壹支沒收。
    事      實
一、甲○○曾因侵占案件，經本院判處有期徒刑一年，於民國八十六年二月十八日假
    釋出獄，於八十六年三月十八日假釋期滿，而執行完畢，詎仍不知悔改，於台中
    市○○路二三八號二樓之二十二號大樓住處，因懷疑大樓鄰居乙○○○侵占該大
    樓管理基金，於九十年八月四日晚間二十時三十分許喝酒後在其大樓公佈欄上張
    貼公告字條，其內容書寫：「是慢慢的死」、「二樓之二二來殺你」等字句以加
    害生命之事，恐嚇乙○○○，使乙○○○心生畏懼，致生危害於乙○○○之安全
    。甲○○復另行起意，酒後基於殺人之故意，於同年月四日二十一時三十分許，
    當乙○○○要找鄰居綽號「老易」之易賀仁聊天，經過甲○○家門口，因甲○○
    家門打開，從外面看見甲○○在內看電視，甲○○即從家中衝出，責問乙○○○
    「看啥小（台語）」，乙○○○回答說「沒看你」，甲○○旋即拿一把藍波刀衝
    出來將乙○○○推倒跌坐在乙○○○自己機車腳踏板上，甲○○一手按住乙○○
    ○之胸口，另一手持刀朝乙○○○之背部用力刺一刀，致乙○○○受有背部裂傷
    ，縫合內部五針、外部五針之傷害，幸經易賀仁將被害人乙○○○送醫急救，始
    幸免於難，嗣經警據報到場處理，並扣得該張貼之恐嚇字條「是慢慢的死」、「
    二樓之二二來殺你」字條貳張及藍波刀乙支。
二、案經台中市警察局第一分局報請台灣台中地方法院檢察署檢察官偵查起訴。
    理      由
一、
（一）恐嚇部分：
    本件訊之被告甲○○矢口否認有何恐嚇之犯行，辯稱：佈告欄的告示紙條是我貼
    上去的。我所謂的死亡是指要告他們侵占公款，告他們去間關，不是指要讓他們
    死。那時我有喝酒，所以比較衝動。所謂慢慢的死是打官司，我可能表示過當。
    我貼這些告示是要讓全大樓的人看，包括乙○○○。我認為他貪污五萬元以上。
    這些字條是在八月四日晚上案發前一小時貼的，伊無心恐嚇」云云。經查：訊之
    被告甲○○自承公佈欄上公告「是慢慢的死」、「二樓之二二來殺你」等字句為
    其親筆所寫。被害人乙○○○堅決指訴稱：他常常欺負老人、鄰居，他在公佈欄
    所寫的字條，我看了字條後，我會害怕。他寫的內容就是針對我寫的，可以說是
    恐嚇我的生命。那天八點多貼的，之後不久就又發生殺人事情了等語。被告辯稱
    其無心恐嚇云云，無非是卸責之詞，不足採信。此外復有被告親寫張貼於公佈欄
    之字條五張在卷足資佐證，被告犯行堪予認定。
（二）殺人未遂部分：
    訊之被告甲○○矢口否認有何殺人犯行，辯稱：「當天我有罵乙○○○「看捨小
    」（台語），之後他就衝進來到我客廳和我吵架，我們二人扭打在一起，我沒有
    拿刀子，刀子事後才拿到的。我當時拿二支刀，是水果刀、藍波刀，因為他找人
    要殺我，之後我就收集家中的刀子房在沙發下，準備和他們拚命。我印象中，我
    沒有殺他，因為當天喝酒，可能忘記了。我的動機是要他交出大樓的帳冊、錢，
    因為被害人侵占了大樓的公款，我因一時氣憤才會這樣。且他常常抽頭聚賭，一
    至二桌，積怨已深，才會這樣殺他」「我案發當天有喝酒，被害人是站在我家門
    口瞪我，我就問他看什麼，之後二人就扭打在一起。當時我酒醉，發生什麼事我
    不知道。被害人由何人送醫我不清楚。老李是老易，起訴書寫錯了」等語。惟查
    ；被害人乙○○○到庭指訴稱：我當天沒有故意去找碴。那天我回來，被告看到
    我，就罵我。我們二人沒有扭打在一起，我沒進去他的房間，我們看到他就怕，
    是他衝出來的。我住他斜對面，機車可上二樓，他看到我，衝出來，就罵我「看
    捨小」（台語），我說沒有。被告是拿扣案的刀子殺我的，我跌到我自己的機車
    上，他拿刀子一手壓住我的胸口，另一手從背部刺我一刀。我不知道被告是否存
    心要殺我或嚇我。他殺我之後，他走回房間時，有說一刀就要讓我斃命。他確實
    是很用力的殺我，是綽號老李的易賀仁送我去醫院的。我認為他懷恨我在心。他
    常常欺負老人、鄰居等語。證人謝水員供證稱：沒有侵佔公款，被告當天殺人我
    沒看到。但被告常常隨身攜帶刀子，說要找人殺。我不知道他們二人是否有宿怨
    ，但他打過鄰居，大家都怕來作證。被告貼紙條後，警察有來，但只說他如果拿
    刀，就要抓他。貼佈告時，他有說看不順眼就要讓他死。我看了恐嚇字條之後，
    我們會害怕等語。證人易賀仁結證後法官問：被告寫的「老何」是否是你？證人
    稱：被告都稱我是「老芋仔」，有人叫我老李，我不管大樓的金錢，我是負責收
    電費，收多少繳多少。被告他當天發生糾紛時，我沒看到，但我有聽到聲音。當
    天被害人是我送醫的。我看到被害人時，他已經被殺了，當時被害人在外面，沒
    有人敢進去被告家中，我沒有看到被告殺人之景象，被害人不會和被告打架，沒
    有扭打在一起。我自己被被告打過幾次。證人林連村結證稱：答我沒有侵佔公款
    。當天我沒有看到被告殺人，他們二人過去沒有怨隙，被告人很鴨霸，大家都怕
    他。我沒有補充了，我又沒有和他發生糾紛，我會怕他等語。依被告甲○○於警
    訊時之供稱，其僅於右膝蓋處輕微擦傷，及被害人乙○○○受有右後背部裂傷，
    內部縫五針，外部縫五針，共十針，即被告所持之藍波刀，銳利無比，被告與被
    害人早因住居環境互相干擾，心生怨隙，積怨已深，又逢被告懷疑被害人涉有侵
    佔大樓管理基金，引發被告持該刀殺向被害人背部，幸有背骨擋住，否則深及內
    臟，早已氣絕身亡，其有殺人犯意，應可認定，另查被告身材高大，酒後力大無
    比，又持該刀向被害人背部刺殺等情，及上開同一棟大樓之住戶，到庭結證所述
    ，足見被告辯稱係因與乙○○○扭打在一起，基於防衛意思拿出刀子，不知為何
    會殺到乙○○○，及僅有傷害之犯意云云，無非為卸責之詞，不足採信。上開犯
    罪事實，業據被害人乙○○○於警訊及偵查、本院審理中指訴甚詳，復有診斷證
    明書乙紙、照片四張、處理警員陳坤杉職務報告乙紙及扣案藍波刀一把等在卷可
    稽，事證明確，被告犯行堪予認定。
二、核被告所為，係犯法第二百七十一條第二項、第一項殺人未遂罪及同法第三百零
    五條恐嚇罪。被告所犯二罪之間，犯意各別，犯罪構成要件不同，應予分論併罰
    。被告所犯殺人未遂罪，其已著手於殺人犯罪行為之實行而不遂，按既遂犯之刑
    減輕之，被告甲○○曾因侵占案件，經本院判處有期徒刑一年，於民國八十六年
    二月十八日假釋出獄，於八十六年三月十八日假釋期滿，而執行完畢，有台灣台
    中地方法院檢察署刑案資料查註紀錄表及台灣高等法院被告全國前案紀錄表各一
    紙附卷可按，其於五年內再犯本件有期徒刑以上之罪，為累犯，應依法加重其刑
    。並依法先加後減，爰審酌被告之品性、犯罪之動機、手段、所生危害及否認犯
    行之犯後態度等一切情狀，分量處如主文所示之刑，並定其應執行之刑，以資懲
    儆。扣案張貼之恐嚇字條「是慢慢的死」、「二樓之二二來殺你」字條貳張及藍
    波刀壹支，為被告所有，供犯罪所用之物，為被告供認在卷，應依刑法第三十八
    條第一項第二款規定沒收。
三據上論斷，應依刑事訴訟法第二百九十九條第一項前段，刑法第三百零五條、第
二百七十一條第二項、第一項、第四十七條，第五十一條第五款、第二十六條前段、
第三十八條第一項第二款，罰金罰鍰提高標準條例第一條前段，判決如主文。
中    華    民    國      九十      年      十      月      廿六      日
                              台灣台中地方法院刑事第七庭
                                      法  官  黃  松  竹
右正本證明與原本無異。
如不服本判決，應於判決送達後十日內向本院提出上訴狀，上訴於台灣高等法院台中
分院（須附繕本）。
                                      書記官
中    華    民    國      九十      年      十      月      廿六      日
附錄論罪科刑之法條︰
刑法第二百七十一條
殺人者，處死刑、無期徒刑或十年以上有期徒刑。
前項之未遂犯罰之。
預備犯第一項之罪者，處二年以下有期徒刑。
刑法第三百零五條
以加害生命、身體、自由、名譽、財產之事，恐嚇他人致生危害於安全者，處二年以
下有期徒刑、拘役或三百元以下罰金。


司法院資訊處製作；財團法人民間司法改革基金會備份。
